臺灣高等法院刑事判決　　　　　　　 96年度交上易字第310號
上　訴　人
即　被　告　甲○○
上列上訴人因過失傷害案件，不服臺灣臺北地方法院96年度交易
字第51號，中華民國96年8月16日第一審判決（起訴案號：臺灣
臺北地方法院檢察署95年度偵字第26427號），提起上訴，本院
判決如下：
    主  文
上訴駁回。
    事  實
一、甲○○於民國（下同）九十五年四月十八日七時三分許，駕
    駛車號六Ｕ—一七八五號自小客車，沿臺北市○○區○○街
    二四巷北往南方向行駛，行經金門街二四巷與金門街口時，
    本應注意車前狀況，並隨時採取必要之安全措施，而依當時
    情形並無不能注意之情事，竟疏於注意，適有乙○○騎乘車
    號ＤＩＧ—七二一號輕型機車，沿臺北市○○區○○街東向
    西方向行駛，亦行經該路口，未讓右方車先行，即貿然直行
    ，兩車因而發生碰撞，致乙○○倒地受有胸部鈍挫傷合併第
    五肋骨骨折之傷害。甲○○於有偵查犯罪權限公務員查覺前
    ，報警處理而自首接受裁判。
二、案經乙○○訴由臺灣臺北地方法院檢察署檢察官偵查起訴。
    理  由
一、訊據上訴人即被告甲○○矢口否認犯行，在原審審理時辯稱
    ：係告訴人乙○○駕駛機車違反交通規則，衝撞伊駕駛之車
    輛，伊並無過失云云；在本院審理時辯稱：「現場圖的比例
    是錯誤的，我並沒有違規。現場圖比例錯誤，我當時已經通
    過車道二分之一。告訴人沒有讓我先行，而且他當時是逆向
    行駛。」、「金門街二十四巷是單行道，金門街是雙向道，
    因為現場圖比例錯誤，我的車輛已經通過金門街二分之一。
    」等語。
二、本院查：
（一）九十五年四月十八日七時三分許，被告駕駛車號六Ｕ—一
      七八五號自小客車，沿臺北市○○區○○街二四巷北往南
      方向行駛，行經金門街二四巷與金門街口時，與騎乘車號
      ＤＩＧ—七二一號輕型機車行經該處之乙○○發生碰撞等
      情，據告訴人指訴明確（偵字卷第六頁），且為被告所不
      否認，並有道路交通事故現場圖、現場照片、道路交通事
      故調查報告表等在卷可憑（偵字卷第十二至十四、十六至
      十九頁），可以採認。
（二）告訴人當時之行車方向，業據告訴人於偵查中陳稱：「係
      沿金門街由東往西方向行駛。」等語（偵字卷第六頁），
      且被告於警詢中亦稱：「看到告訴人騎乘機車停在我左方
      ，當我車起步行進時，乙○○突然衝出到我車右車身。」
      等語，查，由被告行車方向係由北往南，告訴人自被告左
      側至右側等情以觀，告訴人行車方向確係係沿臺北市○○
      街東向西方向行駛等情，可以認定。而金門街該肇事地點
      之路段，確係東向西方向之單行道等情，此觀之由東向西
      方向拍攝之現場照片內單行道標誌甚明（偵卷第十六頁）
      ，足見告訴人並無逆向行車之違規情形。被告於警詢中陳
      稱：告訴人逆向行車云云，並非可採。
（三）按汽車行駛時，駕駛人應注意車前狀況及兩車併行之間隔
      ，並隨時採取必要之安全措施，道路交通安全規則第九十
      四第三項定有明文。經查：觀之卷附道路交通事故現場圖
      及現場照片，本案中兩車碰撞位置，係在該路口中間偏西
      側，可知發生碰撞當時，告訴人已通過而略為超越路口中
      間位置。而本案被告車損情形，據被告陳稱：「車頭靠左
      側有輕微擦傷。」等語（偵字卷第二四頁），並有車損照
      片一幀在卷可憑（他字卷第三一頁）；告訴人車損情形，
      則為右側後半部車身及腳踏板破裂，有車損照片在卷可參
      （他字卷第三一頁），此與告訴人偵查中陳稱：「被告的
      車撞到我機車右後座的腳踏板」等情，互核相符。
（四）綜上各情，可知本案告訴人騎乘機車已經通過路口中間，
      方遭被告車輛碰撞其機車之右後方，堪認被告進入該路口
      前，並未確實注意車前狀況及左右來車，並隨時採取必要
      之安全措施。而本案事發當時，天候晴，為日間自然光線
      ，視距良好，道路為乾燥無缺陷之柏油路面等情，復有現
      場照片三幀在卷可憑（偵字卷第十六、十八、十九頁），
      依當時情形，亦無不能注意之情事，被告竟疏於注意，其
      有過失自明。
（五）被告雖辯稱：進入路口前，有停車察看左方來車，看見告
      訴人停在左方金門街口，被告乃通過巷道，已通過路口二
      分之一處，才遭告訴人突然加速衝撞云云。惟查：依道路
      交通事故現場圖所示，發生碰撞當時，被告車輛尚未通過
      路口中心處，被告所辯已非可採。且案發路口，金門街、
      金門街二四巷均係寬約七公尺之道路，該路口之北側，距
      離碰撞地點僅約四至六公尺，此有道路交通事故現場圖繪
      製明確，可知其距離甚短；倘被告確實於金門街二四巷北
      側停車靜止，俟觀察兩側來車後再行起步，衡情應不至於
      甫起步四至六公尺，旋即碰撞已經通過路口中心之告訴人
      機車；是被告辯稱確有停車察看云云，是否屬實，已有可
      疑。況查，本件告訴人騎乘機車已經過路口中間，方遭被
      告車輛碰撞其機車右後方，此業如前述，可知被告確未注
      意左側及前方之車輛動態，被告此部分辯解，不足採信。
（六）又查告訴人因本件事故，受有胸部鈍挫傷合併右第五肋骨
      骨折之傷害乙節，有國防醫學院三軍總醫院附設民眾診療
      服務處（下稱三軍總醫院）九十五年四月二十日北市衛醫
      字第０五０一一一０五一四號診斷證明書在卷可憑（他字
      卷第五頁）。被告在原審雖辯稱：當時醫院Ｘ光片並無骨
      折云云，惟告訴人案發後隨即被送往三軍總醫院救治，並
      於案發後第三日取得三軍總醫院上開診斷證明書，其時間
      與事發日甚為密接，且觀之該診斷證明書記載：應診（住
      、出院）日期為九十五年四月十八日至九十五年四月二十
      日，堪認告訴人於該診斷證明書所載傷勢確係本案車禍所
      致，被告空言質疑告訴人傷勢情形，亦非可信。而告訴人
      上開傷勢，與本件車禍確有因果關係甚明。
（六）按「汽車行駛至交岔路口，其行進、轉彎，應依下列規定
      ：一、…二、…未設標誌、標線或號誌劃分幹、支線道者
      ，少線道車應暫停讓多線道先行；車道數相同時，轉彎車
      應暫停讓直行車先行；同為直行車或轉彎車者，左方車應
      暫停讓右方車先行。…」，此經道路交通安全規則第一百
      零二條第一項第二款定有明文。查：本案事發路口，並未
      設標誌、標線或號誌劃分幹、支線道，且車道數相同，此
      有現場照片附卷可憑（偵字卷第十六、十八、十九頁），
      而告訴人與被告車輛同為直行車，參以道路交通安全規則
      上開規定，告訴人車輛（左方車）即應暫停讓被告車輛（
      右方車）先行。惟告訴人竟未注意禮讓被告車輛先行，即
      貿然直行通過路口，且本案事發當時，天候晴，為日間自
      然光線，視距良好，道路為乾燥無缺陷之柏油路面等情，
      亦如前述，可見並無不能注意之情況，則告訴人亦違反道
      路交通安全規則而有涉有過失之情，亦堪認定。
（七）綜上所述，本件事證明確，被告所辯，要係事後避就之詞
      ，不足採信，其過失犯行堪予認定，應予依法論科。
三、查被告行為後，刑法業於九十四年二月二日修正公布，九十
    五年七月一日起施行，且按行為後法律有變更者，適用行為
    時之法律，但行為後之法律有利於行為人者，適用最有利於
    行為人之法律，修正後刑法第二條第一項定有明文。此條規
    定係規範行為後法律變更所生新舊法律比較適用之準據法，
    本身尚無新舊法比較之問題，於新法施行後，應一律適用新
    法第二條第一項之規定，為「從舊從輕」之比較，先予敘明
    。再按本次法律變更，比較時應就罪刑有關之共犯、未遂犯
    、想像競合犯、牽連犯、連續犯、結合犯，以及累犯加重、
    自首減輕暨其他法定加減原因（如身分加減）與加減例等一
    切情形，綜其全部罪刑之結果而為比較（最高法院九十五年
    五月二十三日九十五年度第八次刑庭會議決議參照）。另按
    行為後刑法條文經修正，惟無有利、不利情形，應適用裁判
    時法，亦即如新舊法處罰之輕重相同，即無比較適用之問題
    ，非刑法第二條所指之法律有變更，即無該條之適用，應依
    一般法律適用原則，適用裁判時法（最高法院於九十五年十
    一月七日第二十一次刑事庭會議決議要旨參照）。查：
  、依九十五年七月一日修正施行之刑法第三十三條第五款規
      定：「罰金：新臺幣一千元以上，以百元計算之。」，而
      新刑法施行法第一條之一第一項規定：「中華民國九十四
      年一月七日刑法修正施行後，刑法分則編所定罰金之貨幣
      單位折算為新臺幣。」，是被告行為後刑法分則編定有罰
      金刑者，較不利於被告，依刑法第二條第一項規定，亦應
      適用較有利於被告之行為時法律。
  、又被告於行為時之刑法第四十一條第一項前段規定：「犯
      最重本刑為五年以下有期徒刑以下之刑之罪，而受六個月
      以下有期徒刑或拘役之宣告，因身體、教育、職業、家庭
      之關係或其他正當事由，執行顯有困難者，得以一元以上
      三元以下折算一日，易科罰金。」；又被告行為時之易科
      罰金折算標準，修正前罰金罰鍰提高標準條例第二條前段
      （現已刪除）規定，就其原定數額提高為一百倍折算一日
      ，則本件被告行為時之易科罰金折算標準，應以銀元三百
      元折算一日，經折算為新臺幣後，應以新臺幣九百元折算
      一日。惟九十五年七月一日修正公布施行之刑法第四十一
      條第一項前段則規定：「犯最重本刑為五年以下有期徒刑
      以下之刑之罪，而受六個月以下有期徒刑或拘役之宣告者
      ，得以新臺幣一千元、二千元或三千元折算一日，易科罰
      金。」，比較修正前後之易科罰金折算標準，以九十五年
      七月一日修正公布施行前之規定較有利於被告，自應適用
      修正前規定。
  、被告行為後，刑法第六十二條關於自首之規定，經修正為
      ：「對於未發覺之罪自首而受裁判者，得減輕其刑，但有
      特別規定者，依其規定」，即將自首之法律效果修正為「
      得減輕其刑」，惟修正前之規定為：「對於未發覺之罪自
      首而受裁判者，減輕其刑，但有特別規定者，依其規定」
      ，經比較新舊法，亦以舊法有利被告，應適用舊規定。
  、又被告行為後，九十六年六月十五日經總統公布施行之中
      華民國九十六年罪犯減刑條例第二條第一項第三款規定:
      「犯罪在中華民國九十六年四月二十四日以前，除本條例
      有規定者外，有期徒刑、拘役或罰金，減其刑期或金額二
      分之一。」，被告所犯係刑法第二百八十四條第一項前段
      之過失傷害罪，合於上開減刑條例之規定，應依該規定減
      其宣告刑二分之一。
四、核被告所為，係犯刑法第二百八十四條第一項前段之過失傷
    害罪。被告於警詢、偵查中均陳稱：係伊報警處理等語；且
    本案係報案人或勤務中心轉來資料未報明肇事人姓名，處理
    人員前往現場處理時，肇事人在場，並當場承認為肇事人等
    情，有臺北市○○○○○道路交通事故肇事人自首情形記錄
    表在卷可憑，堪認被告係於犯罪未覺前，自首而接受裁判，
    應依修正前刑法第六十二條規定，減輕其刑。
五、原審以被告之犯罪證據明確，而援引刑法第二條第一項前段
    、第二百八十四條第一項前段，修正前刑法第六十二條、第
    四十一條第一項前段，中華民國九十六年罪犯減刑條例第二
    條第一項第三款、第七條、第九條，刑法施行法第一條之一
    ，罰金罰鍰提高標準條例第一條，修正前罰金罰鍰提高標準
    條例第二條，現行法規所定貨幣單位折算新臺幣條例第二條
    等定規定，審酌被告犯罪後否認過失之犯罪後態度、造成告
    訴人骨折傷勢非輕，及被告所涉過失情節及過失程度、被告
    之品行、智識程度等一切情狀，量處有期徒刑貳月，如易科
    罰金，以銀元參佰元即新臺幣玖佰元折算壹日，減為有期徒
    刑壹月，如易科罰金，以銀元參佰元即新臺幣玖佰元折算壹
    日，經核其認事用法均無不合，量刑亦稱妥適。本件被告之
    上訴意旨，仍執陳詞，否認過失，指摘原判決不當，難認有
    理由，應予駁回。
六、據上論斷，應依刑事訴訟法第三百六十八條，判決如主文。
本案經檢察官李良忠到庭執行職務。
中　　華　　民　　國　　96　　年　　10　　月　　9 　　日
                  刑事第三庭審判長法  官  許國宏
                                  法  官  楊貴志
                                  法  官  許增男
以上正本證明與原本無異。
不得上訴。
                                  書記官  葉金發
中　　華　　民　　國　　96　　年　　10　　月　　9 　　日
附錄本案論罪科刑法條全文
中華民國刑法第二百八十四條
因過失傷害人者，處六月以下有期徒刑、拘役或五百元以下罰金
，致重傷者，處一年以下有期徒刑、拘役或五百元以下罰金。
從事業務之人，因業務上之過失傷害人者，處一年以下有期徒刑
、拘役或一千元以下罰金，致重傷者，處三年以下有期徒刑、拘
役或二千元以下罰金。
